【裁判字號】    98,上訴,766
【裁判日期】    980424
【裁判案由】    毒品危害防制條例
【裁判全文】
臺灣高等法院刑事判決                 98年度上訴字第766號
上  訴  人  臺灣桃園地方法院檢察署檢察官
被      告  甲○○
指定辯護人  本院公設辯護人乙○○
上列上訴人因被告毒品危害防制條例案件，不服臺灣桃園地方法
院97年度訴字第486號，中華民國97年12月31日第一審判決（起
訴案號：臺灣桃園地方法院檢察署96年度偵字第18766號），提
起上訴，本院判決如下：
    主  文
原判決撤銷。
甲○○轉讓第三級毒品，未遂，處有期徒刑參月，如易科罰金，
以新台幣壹仟元折算壹日，扣案第三級毒品愷他命十包（驗餘重
七點九二八公克）沒收銷毀之，外包裝十個及0000000000號手機
（含SIM卡）均沒收。
    事  實
一、甲○○明知K他命為毒品危害防制條例第二條第一項第三款
    所定之第三級毒品，不得持有、轉讓，竟以其所有之000000
    0000號手機，與羅鈺富聯繫，而於民國96年8月2日晚間8時
    許，在桃園縣八德市○○路與富城街口，欲將其先前以每小
    包新臺幣（下同）600元取得之愷他命，以一包300元，共10
    小包，合計3,000元之愷他命低價轉讓予羅鈺富，惟正當準
    備交付羅鈺富時，即為員警當場查獲，並扣得愷他命10包（
    驗餘含袋重7.928公克），及上開聯絡用之0000000000手機1
    支（含SIM卡1個）。而轉讓未遂。
二、案經台北縣政府警察局樹林分局報請台灣桃園地方法院檢察
    署偵查起訴。
    理  由
一、證據能力：
（一）被告於原審辯稱：警詢筆錄是警察教我寫的等語（原審訴
      字第95號卷第26頁），於本院稱：警察打好，我照著唸等
      語（本院卷第39頁），辯護人亦認警詢有瑕疵，而均否認
      其證據能力。經查：本院勘驗被告警詢錄音，確係一問一
      答，雖其中被告稱：愷他命十包經查毛重7.94公克，毛重
      5.94公克等語，並非十分生活口語化，惟語言表達方式不
      一，因人因事而異，能否據此即認所述不實？尚非無疑。
      何況，其他內容，多有警員詢問，被告未直接回答，而後
      警員再問，例如：何地販毒？被告先稱：桃園縣。警員再
      問：在哪裡？被告始稱：桃園縣八德市○○路與富城街口
      。又如：警員問：怎麼賣？被告答：他五號才領錢，然後
      。警員問：誰五號領錢：被告稱：羅鈺富。再如：警員問
      ：小偉年籍？被告稱：在那個新屋交流道那邊。警員問：
      不是啦，姓名啦，住哪？被告稱：之前朋友介紹等語（本
      院卷第37頁背面至第39頁），衡情，若是警員寫好筆錄，
      被告照著唸，應無上開情形，而是筆錄與錄音一字不差，
      然比對警詢筆錄（偵卷第7-8頁），與上開錄音勘驗結果
      ，顯係濃縮摘要錄音內容，是此部份所辯，與上開證據不
      合，尚不可採。
（二）辯護人辯稱：證人羅鈺富警詢筆錄，屬審判外陳述，無證
      據能力乙節（原審卷第95頁），惟原審傳訊證人羅鈺富行
      交互詰問，賦予被告及其辯護人詰問權，檢察官並引其警
      詢為詰問內容（原審卷第91頁），則該警詢筆錄自屬原審
      交互詰問內容一部份，而有證據能力，惟未免引述周折，
      逕引原出處。至於被告及辯護人辯稱：羅鈺富已證稱：警
      詢係警方寫好筆錄照唸，無證據能力乙節，而本院勘驗証
      人羅鈺富警詢筆錄錄音，確係一問一答，並有喀喀之疑似
      打字聲等情，有勘驗筆錄在卷可參（本院卷第26頁背面至
      第27頁），且筆錄載有：「甲○○從身上拿出第三級毒品
      」。及「言明八月六日給錢」等節，錄音並無此部份內容
      ，倘係照唸，豈會如此？再參酌證人羅鈺富於原審證稱：
      是遭警要求當買家，因害怕而依警方打好筆錄照唸云云。
      然若員警為求業績以強迫手段，要求證人羅鈺富配合製作
      筆錄，何以不以每包市價600元購買愷他命，而符常情？
      是尚難認係警方寫好筆錄後，證人羅鈺富照唸。至於筆錄
      與錄音不符部份，自當以錄音為準，尚難以此瑕疵，即推
      翻全部筆錄。是被告及辯護人此部份所辯，尚不可採。
（三）其餘後引證據，被告及辯護人均不爭執其證據能力（本院
      卷第22頁），且觀其等之製作取得情形，並無違法或不當
      之情況，依刑事訴訟法第159條之5規定，均有證據能力，
      合予敘明。
二、訊據被告固不諱言於上開時地，為警查獲十包愷他命等情，
    惟否認有何轉讓愷他命犯行，辯稱：愷他命係羅鈺富所有，
    案發他要我幫他扛，而警詢時，警察教我照樣說等語，經查
    ：
（一）有關被告於民國96年8月2日晚間8時許，在桃園縣八德市
      ○○路與富城街口，欲將其先前以以每小包新臺幣（下同
      ）600元取得之愷他命，以一包300元，共10小包，合計30
      00元之愷他命低價轉讓予羅鈺富，惟尚未交付，即為員警
      查獲，並扣得前揭愷他命10包（驗餘含袋重7.928公克）
      等情，業據被告於警詢：偵訊、原審羈押庭、聲請具保時
      坦承不諱（偵卷第6-8頁，第37頁，第51-52頁，偵聲字第
      434號卷第16頁），核與證人羅鈺富於警詢稱：在路口向
      甲○○購買第三級毒品。每包以300元向甲○○購買，共
      十包3000元，現場扣得十包愷他命等語相符（偵卷第10頁
      ），且扣案十包物品，經鑑驗確屬第三級毒品愷他命無訛
      ，有檢驗報告在卷可參（偵卷第107頁），足認被告上開
      自白，有證據可佐，堪予採信。此部分事實，堪予認定。
（二）辯護人辯稱：被告與羅鈺富亦非熟識，被告豈會以折價一
      半之價錢，將10包為數非少量之毒品出售予羅鈺富；倘羅
      鈺富96年8月6日即將領薪水，則何不待8月6日同時交付愷
      他命及價金，而需急於4日前，即96年8月2日先行交付全
      部10包愷他命，顯然亦與一般毒品交易有違乙節，然既稱
      被告與羅鈺富非熟識，被告何以願意為之此重罪，豈更違
      常情。又毒品交易，一手交錢一手交貨，有之，交貨後再
      收錢，亦非無有，尚難以先行交貨後再收錢，遽認無毒品
      交易，所辯尚有誤會。
（三）至於證人羅鈺富於原審改稱：警詢不實，與被告是在網咖
      偶然間遇到稱是被告叫伊陪他去新興高中對面超商找人，
      現場並無包包，未向被告買毒品等語，然查：被告及承
      辦警員王志文、程言宏、李復興均一致指稱：現場有包包
      等語（原審卷第28，32，35，37頁），而證人羅鈺富竟稱
      ：我們當時都沒有包包等語（原審卷第90頁），顯然不實
      ，證人羅鈺富稱：與被告是在網咖偶然間遇到稱是被告
      叫伊陪他去新興高中對面超商找人乙節（原審卷第89-90
      頁），然被告稱：是伊打電話找證人，一起前往案發地點
      等語（原審卷第25頁），亦不相符，且依通聯記錄，被告
      與證人確於8月2日有聯繫（偵卷第66頁），則被告所稱有
      據，而證人羅鈺富此部份所指，即屬無據，而不可採。
      至於證人羅鈺富所稱：是遭警要求當買家，因害怕而依警
      方打好筆錄照念云云。如前所述，為不可採。綜上，證人
      羅鈺富於原審之證述，有重大瑕疵可指，即難採信。
（四）被告於偵訊改稱：是羅鈺富說他有案，要我幫他扛，我心
      軟才承認東西是我的等語（偵卷第59頁），或稱：警詢之
      筆錄皆由警察教我答等語（原審訴字卷第26頁），或稱：
      警察叫我們其中一人出來扛等語（原審卷第25頁），前後
      不一，不能輕信。
（五）被告於警詢時採集尿液送驗之結果，仍呈愷他命陽性反應
      （偵卷第102頁），與被告警詢所陳：因為自己已未施用6
      個月，想將剩餘愷他命賣掉戒毒等情不符乙節，按被告低
      價轉讓毒品之原因，為其犯罪之動機，而犯罪動機，千奇
      百怪，固足為量刑依據之ㄧ，然尚不足影響犯罪成立。是
      以被告所陳犯罪動機，雖與物證不符，而不可採，惟尚難
      以此推翻其餘有證據可佐之警詢說詞。從而，被告之驗尿
      報告尚難執為其有利之證據。
（六）辯護人辯稱：證人即三名承辦警員於原審，有關被告如何
      到案發現場？如何查獲？自何人、何處查扣毒品等情，證
      詞不一，甚且矛盾，難為不利被告之依據乙節，按原審傳
      喚上開警員作證，距離案發已近一年，而員警承辦案件甚
      多，能否件件記憶清晰？且細節絲毫不差？非無疑問，此
      觀諸證人王志文於原審稱：我在檢察官偵訊所述內容實在
      ，現在因為時間太久，且太多案件，有點想不起來等語（
      原審卷第28頁），證人李復興證稱：時間太久，記不太清
      楚等語（原審卷第35頁），是其等於原審所述，雖有出入
      ，尚在情理之中，且既記憶不清，難採為有利被告之依據
      。而證人王志文於偵訊已詳述如何查獲，及自何人扣得毒
      品，被告於現場即承認等情（偵卷第58-60頁），核與被
      告上開自白相符，自堪採信。
綜上，被告所辯，不足採信，事證明確，被告犯行洵堪認定。
三、核被告所為，係犯毒品危害防制條例第8條第5項，第3項轉
    讓第三級毒品未遂罪。被告已著手轉讓毒品予他人，然尚未
    交付，即為警查獲，為未遂，依法減輕其刑。被告因轉讓而
    持有毒品之行為，為轉讓所吸收，不另論罪。公訴人認被告
    係犯同條例第4條第3項第6項販賣未遂罪乙節，按販賣毒品
    ，以營利意圖為要件，本件被告固以每包三百元計價，然稱
    ：每包市價六百元等語，而證人羅鈺富於警詢稱：每包三百
    元買等語（偵卷第10頁），另證人即承辦警員王志文稱：查
    獲之愷他命，以一包那樣的重量，市價五六百元等語（偵卷
    第59頁），是被告將價值六百元之物，以低價三百元售出，
    難認有營利意圖，從而與販賣毒品之要件有間。惟基本社會
    事實相同，爰變更起訴法條如上。另愷他命固屬管制藥品，
    然並未經行政院衛生署公告禁用，有該署管制藥品管理局函
    在卷可參（本院卷第47-48頁），故非屬禁藥，而無藥事法
    之適用，合與敘明。
四、原審諭知無罪，尚有未洽，檢察官上訴指摘及此，為有理由
    ，應由本院撤銷改判。爰審酌被告犯罪手段，轉讓毒品對社
    會之危害，及犯後態度等一切情狀，量處如主文第二項所示
    之刑。扣案第三級毒品愷他命十包（驗餘重七點九二八公克
    ），應依毒品危害防制條例第18條第1項前段，諭知沒收銷
    毀之，外包裝十個，及扣案0000000000號手機（含SIM卡）
    ，為供本件犯罪所用，應依同條例第19條第1項，宣告沒收
    。而被告尚未收取對價，並無犯罪所得。
據上論斷，應依刑事訴訟法第369條第1項前段、第364條、第300
條，第299條第1項前段，毒品危害防制條例第8條第5項，第3項
，第18條第1項前段，第19條第1項，刑法第11條，第41條第1項
前段，判決如主文。
本案經檢察官賴俊雄到庭執行職務。
中    華    民    國    98    年    4     月    24    日
                  刑事第十八庭審判長法  官  吳鴻章
                                    法  官  陳健順
                                    法  官  周政達
以上正本證明與原本無異。
檢察官如不服本判決，應於收受送達後10日內向本院提出上訴書
狀，其未敘述上訴之理由者並得於提起上訴後10日內向本院補提
理由書（均須按他造當事人之人數附繕本）「切勿逕送上級法院
」。
被告不得上訴。
                                    書記官  廖純瑜
中    華    民    國    98    年    4     月    24    日
附錄：本案論罪科刑法條全文
毒品危害防制條例第8條
轉讓第一級毒品者，處1年以上7年以下有期徒刑，得併科新臺幣
1百萬元以下罰金。
轉讓第二級毒品者，處6月以上5年以下有期徒刑，得併科新臺幣
70萬元以下罰金。
轉讓第三級毒品者，處3年以下有期徒刑，得併科新臺幣30萬元
以下罰金。
轉讓第四級毒品者，處1年以下有期徒刑，得併科新臺幣10萬元
以下罰金。
前四項之未遂犯罰之。
轉讓毒品達一定數量者，加重其刑至二分之一，其標準由行政院
定之。


司法院資訊處製作；財團法人民間司法改革基金會備份。
